【裁判字號】    90,交上易,1143
【裁判日期】    900928
【裁判案由】    過失傷害
【裁判全文】
臺灣高等法院臺南分院刑事判決            九十年度交上易字第一一四三號    Ｇ
      上  訴  人
      即  被  告  丁  ○  ○
右上訴人因過失傷害案件，不服臺灣嘉義地方法院八十九年度交易字第三０四號中華
民國九十年四月十三日第一審判決（起訴案號：臺灣嘉義地方法院檢察署八十九年度
偵字第一二一號），提起上訴，本院判決如左：
      主      文
上訴駁回。
丁○○緩刑貳年。
      事      實
一、丁○○於民國八十九年七月四日下午九時十五分許，駕駛車牌號碼Ｎ三－七八○
    一號自用小客車，沿嘉義市○○路由東往西方向行駛，途經民族路與成仁街口處
    ，依規定應注意車前狀況，並隨時採取必要之安全措施，且於行經設有閃光黃燈
    之路口，應減速慢行，而依當時天候晴、夜間有照明、路面乾燥、無缺陷、無障
    礙物、視距良好，並無不能注意之情事，竟疏未注意車前狀況及減速慢行，仍貿
    然以四十公里左右之時速行駛，適有乙○○騎乘車牌號碼ＴＫＴ－八三七號輕型
    機車並搭載其子女陳資涵、丙○○及甲○○，沿嘉義市○○路由西往東方向行駛
    至成仁街口處，亦疏未注意行駛至交岔路口左轉彎時，應行至交岔路口中心處左
    轉，並不得佔用來車車道搶先左轉之規定，即冒然左轉，丁○○見狀剎車不及，
    致其所駕駛之上開自用小客車之右前保險桿撞及已左轉彎至民族路由東往西方向
    之快、慢車道分向線附近由乙○○所騎乘之前開機車之右後方，使乙○○人車倒
    地，造成乙○○下巴、左下肢挫傷、陳資涵右側股骨骨折、右側脛腓骨骨折、右
    足蹠挫傷脫臼、左下肢裂傷、丙○○右側股骨骨折、右側足附骨骨折、甲○○右
    上肢及雙側下肢挫擦傷等傷害。丁○○於肇事後，在未為有偵查權限之機關或公
    務員發覺前，即託友人打電話報警，並向前往現場處理之嘉義市警察局第二分局
    興中派出所警員自首犯罪，接受裁判。
二、案經乙○○、陳資涵及丙○○訴由嘉義市警察局第二分局報請臺灣嘉義地方法院
    檢察署檢察官偵查起訴。
      理      由
一、訊據上訴人即被告丁○○固不否認於右揭時、地駕駛上開自用小客車發生車禍致
    被害人乙○○、陳資涵、丙○○及甲○○受傷之事實，惟矢口否認有過失之犯行
    ，辯稱：伊當時有減速慢行，因告訴人乙○○所騎乘之機車自民族路由西往東方
    向行駛時自雙黃線處突然提早左轉，致伊閃避不及而肇事，非伊所能注意，伊無
    過失等語。
二、經查：依卷附道路交通事故調查報告表所載之現場圖（詳警卷第十六頁）記載，
    告訴人乙○○所騎乘機車之行駛路線係該報告表上警繪現場圖所載之「Ｂ」路線
    ，惟本件車禍發生時，告訴人四人均送往醫院救治，故該「Ｂ」路線實係由被告
    告知現場處理之警員加以記載於該報告表上等情，除據被告所自陳外，並經當時
    製作現場圖之警員盧明於原審審理時證述屬實，惟該「Ｂ」路線告訴人乙○○予
    以否認，並稱：伊當時所騎乘轉彎之路線為「Ｃ」路線，經原審傳問當時亦騎乘
    機車在設有閃光紅燈之成仁街口等候通過該路口之證人戊○○，其結證稱：「：
    ：：我看被害人載三個小孩，當時我騎機車，被害人從牛肉麵店那邊迴轉過來，
    離我約三公尺：：：」等語（見原審卷九十年四月四日審判筆錄），且當庭手繪
    告訴人乙○○當時所騎乘轉彎之路線為之「Ｃ」路線，且本院審理時，提示現場
    圖供被告指認，亦稱：乙○○是從「Ｃ」路線轉過來無誤，（詳本院卷第二十三
    頁）參以該報告表上之刮地痕及告訴人乙○○所騎乘之機車受損部位係右後側車
    身等情，自應以證人戊○○手繪之「Ｃ」路線為可採，至告訴人乙○○於原審當
    庭所繪之「Ｄ」路線，參諸上開報告表之刮地痕及現場照片，與告訴人乙○○所
    述其甫迴轉至民族路由東往西方向之慢車道上即遭被告自後撞及乙情亦不相符，
    殊不足採，合先敘明。
三、本件肇事後，使乙○○、陳資涵、丙○○及甲○○受如事實所示之傷害，業據乙○○、陳資涵及丙○○於警訊及乙○○於偵查、原審、本院審理時，指訴明確，
    並有道路交通事故調查報告表一份、現場及車損照片二十二幀及被害人之診斷證
    明書四紙在卷為憑。被告雖辯稱：本件經二次鑑定，均認伊無肇事因素，伊無過
    失責任云云，經查：
    （一）被告於警訊中供稱：「：：當時我車車速約四十公里，當行駛至民族路與
          成仁街口時，突有一部機車：：行駛至民族路由西往東，：：當我發現時
          立即踩煞車，但煞車不及而撞到輕機車：：」、「我是撞到機車同時踩煞
          車」等語（見警卷第一頁、第二頁），則被告於行經民族路與成仁街口時
          猶以四十公里左右之時速行駛並未減速慢行，直至撞及告訴人乙○○所騎
          乘之機車始煞車，而被告當時駕車沿民族路由東往西方向行駛至成仁街口
          時，依卷附道路交通事故調查報告表及現場照片所示，被告行經該路口係
          閃黃燈，被告行經設有閃光黃燈之路口，未減速慢行，有違規定，已甚明
          確。至被告嗣雖改稱其行駛至該路口有減速慢行乙節，惟案重初供，被告
          於警訊時在製作筆錄之警員詳實訊問下，仍為「我是撞到機車同時踩煞車
          」之供述，益證其事後所辯係避重就輕之詞，不足採信。
    （二）肇事地點之設有閃光黃燈之民族路與成仁街口，並無任何影響被告視線之
          障礙物存在，被告駕車行經該處自應注意車前狀況，察看左右有無來往車
          輛始行通過，而被告自承當時時速約四十公里（並未超速），是縱使告訴
          人乙○○突然迴轉至其所行駛之車道，則被告在正常時速行駛下，應有足
          夠之時間煞車閃避，惟被告所駕駛之上開自用小客車當時並無任何煞車痕
          跡，此有現場圖乙紙附卷足稽，足證被告當時於碰撞告訴人乙○○所騎乘
          之機車前，並未注意車前狀況，否則應有足夠時間採取必要之安全措施，
          立即煞車而留下煞車痕，益徵被告當時確有未注意車前狀況之過失至明。
    （三）按汽車行駛時，駕駛人應注意車前狀況，並隨時採取必要之安全措施，又
          閃光黃燈表示警告，車輛應減速慢行，注意安全，小心通過，道路交通安
          全規則第九十四條第三項及道路交通標誌標線設置規則第二百十一條第一
          款分別定有明文。被告丁○○領有駕駛執照理應注意上開規定，且依當時
          天候晴、夜間有照明、路面乾燥、無缺陷、無障礙物、視距良好等情，並
          無不能注意之情事，竟疏未注意車前狀況及減速慢行，以致被害人乙○○
          、陳資涵、丙○○及甲○○四人受有如事實欄所載之傷害，可見被告於本
          件車禍確有違反上述交通安全規則而有過失至明。告訴人乙○○雖違反汽
          車行駛至交岔路口左轉彎時，應行至交岔路口中心處左轉，並不得佔用來
          車車道搶先左轉之規定，而與有過失，但此仍不能解免被告應負之過失責
          任。
    （四）鑑定機關所為之鑑定，僅供法院參考，非由鑑定機關以鑑定之方式代法院
          為事實認定。是本件車禍情形，經送請臺灣省嘉雲區車輛行車事故鑑定委
          員會及臺灣省車輛行車事故覆議委員會鑑定結果，雖認「告訴人乙○○駕
          駛輕機車，夜間行經閃光號誌路口，搶先左轉不當，為肇事原因，而認被
          告無肇事原因」，固有該鑑定委員會八十九年十二月四日嘉鑑字第八九一
          ○四二號鑑定意見書及該覆議鑑定委員會九十年一月二十九日府覆議字第
          八九二四四四號覆議意見書附於原審卷可稽。惟：（一）該鑑定及覆議意
          旨未能參酌被告行經閃光黃燈之十字路口時，未注意車前狀況及未減速慢
          行，而有違反道路交通安全規則第九十四條第三項及道路交通標誌標線設
          置規則第二百十一條第一款之規定。（二）警方抵達車禍現場，依照被告
          所述繪製之現場圖，認告訴人乙○○當時所騎乘轉彎之路線為「Ｂ」路線
          ，與車禍發生時實際狀況為「Ｃ」路線不符，是上開臺灣省嘉雲區車輛行
          車事故鑑定委員會及臺灣省車輛行車事故覆議鑑定委員會之鑑定意見書及
          覆議意見書認定被告無肇事因素，與事實偏離，且與法院調查所得之證據
          顯有不合，自不足採。
    （五）綜上被告辯稱無過失責任乙節，顯係卸責之詞，不足採信。又被害人四人
          因本件車禍受傷與被告之過失行為間，顯有相當因果關係，事證明確，被
          告犯行堪以認定。
四、查被告因過失而傷害人，核其所為，係犯刑法第二百八十四條第一項前段之過失
    傷害罪。被告一個過失行為，造成乙○○、陳資涵、丙○○及甲○○四人受傷，
    係一行為觸犯數罪名之想像競合犯，應從一重處斷。被告於肇事後，在未為有偵
    查權限之機關或公務員發覺前，即託友人打電話報警，並於接獲報案前往現場處
    理之嘉義市警察局第二分局興中派出所警員到現場處理時向警自首犯罪，並坦承
    肇事，除據被告所自陳外，亦有該所車禍現場處理報告表乙紙在卷可按，並經當
    時前往現場處理之警員江玉銀於原審調查時證述明確，其對於未發覺之犯罪自首
    而接受裁判，應依刑法第六十二條前段自首之規定減輕其刑。
五、原審審理結果，認被告罪證明確，適用刑法第二百八十四條第一項前段、第五十
    五條、第六十二條前段、第四十一條第一項，罰金罰鍰提高標準條例第一條前段
    、第二條，並審酌被告對於本件車禍所負過失責任之較輕、所生之危害、肇事後
    之態度、被害人對於車禍發生亦有過失等一切情狀，量處拘役伍拾日，並諭知易
    科罰金以參佰元折算壹日，認事用法俱無不合，量刑亦稱妥適，被告上訴意旨否
    認有過失，空言指摘原判決不當，並無可取，為無理由，應予駁回。查被告未曾
    受有期徒刑以上刑之宣告，有卷內前科表可查，肇事後自首接受裁判，事後並與
    被害人和解，有和解書可按，經此偵序教訓，應知警惕諒無再犯之虞，本院認所
    宣告之刑，以暫不執行為適當，併諭知緩刑貳年，以勵自新。
據上論斷，應依刑事訴訟法第三百六十八條、刑法第七十四條第一款，判決如主文。
本案經檢察官吳忠賢到庭執行職務。
中    華    民    國      九十      年      九      月        廿八      日
                                  臺灣高等法院臺南分院刑事第六庭
                                      審判長法官  楊    明    章
                                            法官  徐    宏    志
                                            法官  戴    勝    利
右正本證明與原本無異。
不得上訴。
                                      法院書記官  吳    銘    添
中    華    民    國      九十      年      十      月         二       日
附錄：本判決論罪科刑法條：
刑法第二百八十四條第一項前段：因過失傷害人者，處六月以下有期徒刑、拘役或五
                              百元以下罰金。


司法院資訊處製作；財團法人民間司法改革基金會備份。
